【裁判字號】    96,交聲,1168
【裁判日期】    970630
【裁判案由】    聲明異議
【裁判全文】
臺灣臺中地方法院交通事件裁定        96年度交聲字第1168號
原處分機關  交通部公路總局臺中區監理所
異  議  人  甲○○
即受處分人
上列受處分人因違反道路交通管理處罰條例案件，對於交通部公
路總局臺中區監理所92年11月13日所為之處分（豐監稽違字第裁
63─HB0000000號裁決書），聲明異議，本院裁定如下：
    主    文
異議駁回。
    理    由
一、原處分機關即交通部公路總局臺中區監理所係以：本件異議
    人即受處分人甲○○於民國92年8月4日晚上11時37分許，酒
    後駕駛車牌號碼JAA-669 號重型機車，行經臺中縣豐原市○
    ○○路○段122號前，為警攔檢，測得其呼氣酒精濃度為每公
    升0.4 毫克，臺中縣警察局交通警察隊乃掣開舉發違反道路
    交通管理事件通知單（單號：HB0000000 號）予以舉發，原
    處分機關則於96年10月5 日，依違反道路交通管理處罰條例
    第35條第1項第1款之規定，裁處其罰鍰新臺幣（下同）4 萬
    1千1百元，並吊扣其駕駛執照1年。
二、本件受處分人甲○○則以：道路交通管理處罰條例第68條業
    已修正施行，騎乘重機車違規被吊扣大客車駕照為裁處不當
    ，依法無據；且吊扣大客車駕駛執照，將影響本人駕駛其他
    車種權益，請求撤銷原處分關於吊扣大客車駕照1 年部分，
    另為適法云云。
三、經查：
  (一)按受處分人，不服第8條主管機關所為之處罰，得於接到裁
    決書之翌日起20日內，向管轄地方法院聲明異議；交通法庭
    認聲明異議不合法律上之程式或其異議權已經喪失者，應以
    裁定駁回之，道路交通管理處罰條例第87條第1項、依據同
    條例第89條後段授權訂立之道路交通案件處理辦法第18條前
    段分別定有明文。準此，受處分人自應於不變期間內向法院
    聲明異議，倘有逾期，屬無從補正，法院自可逕行裁定駁回
    。
  (二)又按所謂「重複處分」，係指先前已作成並對外生效之行政
    處分，即所謂第1 次裁決後，又重為內容與之相同之處分。
    重複處分不影響第1 次裁決之形式及實質的存續力，故其確
    定救濟期間仍以第1 次裁決起算為準。另按行為後法律或自
    治條例有變更者，適用行政機關最初裁處時之法律或自治條
    例。但裁處前之法律或自治條例有利於受處罰者，適用最有
    利於受處罰者之規定，94年2月5日制定公布，95年2月5日施
    行之行政罰法第5 條定有明文。上開條文揭示從新從輕原則
    ，然其所謂「從新」與95年7月1日開始施行前之刑法第2 條
    之「從新」係指適用裁判時法律之規定有異。蓋行政罰之裁
    處，係行政處分之一種，而其後之訴願先行程序、訴願及行
    政訴訟，均屬對行政罰裁處之救濟程序，主要功能在於審查
    原行政罰裁處之合法性及合目的性，容或有自為決定或裁判
    之作為，然亦屬對原行政罰裁處之糾正，與法院居於裁判者
    之地位予以判決論罪科刑之角色及功能均不相同；且如行政
    罰若採修正前刑法從新原則之規定，將「從新」之時點界定
    於行政救濟程序決定或裁判時，將易啟受處分者僥倖心理，
    毫無理由地提起救濟，期待法規之變動，徒增救濟程序之費
    時費力。因此乃模仿外國立法例，規定除法律另有規定以外
    ，應適用「行政機關最初裁處時」之法律或自治條例。經查
    ：
  (一)查受處分人因前揭交通違規行為，經臺中縣警察局交通警察
    隊掣開舉發違反道路交通管理事件通知單（單號：HB000000
    0號）予以舉發後，原處分機關業於92年11月13日裁處其罰
    鍰4萬1千1百元，並吊扣駕駛執照12個月，裁決書嗣於同年
    12月2日送達予受處分人等情，有一次裁決查詢報表及掛號
    郵件收件回執各1份附卷可稽，故該裁決已經合法送達予受
    處分人，而屬對外發生效力之行政處分，允無疑義。
  (二)而本件違規行為發生後，94年12月14日修正，於95年3月1日
    施行之道路交通管理處罰條例第68條規定：「汽車駕駛人，
    因違反本條例及道路交通安全規則之規定，受吊銷駕駛執照
    處分時，吊銷其持有各級車類之駕駛執照。」；然修正前係
    規定：「汽車駕駛人因違反本條例及道路交通安全規則之規
    定，受吊扣或吊銷駕駛執照處分時，吊扣或吊銷其持有各級
    車類之駕駛執照。」，修正前後已有不同，依前揭說明，自
    應適用最初裁處時即94年12月14日修正前之道路交通管理處
    罰條例第68條之規定，亦即前揭原處分機關92年11月13日裁
    處時所適用之法律，予以論處。
  (三)原處分機關雖於96年10月5日，復就受處分人同一交通違規
    行為再次為裁處，然觀其內容與前揭已對外發生效力之裁決
    互核相符，雖該次裁決之內容關於吊扣之駕照部分記載：「
    執行吊扣普大客車執照1年」，惟其內容與前揭原處分機關
    92年11月13日裁決之內容實質上並無不同，故原處分機關於
    96年10月5 日所作之裁決為「重複裁決」，揆諸前揭說明，
    其救濟期間，仍以第1 次裁決送達於受處分人時起算，乃受
    處分人遲至96年10月5 日始具狀向原處分機關聲明異議，顯
    已逾越法定20日聲明異議之不變期間，其聲明異議不合法律
    上程序，且無從補正，依前揭說明，自應將受處分人之異議
    駁回。
據上論斷，應依道路交通管理處罰條例第87條第2項、道路交通
案件處理辦法第19條之規定，裁定如主文。
中    華    民    國    97    年     6    月   30    日
                        交通法庭   法  官  郭妙俐
上正本證明與原本無異。
如不服本裁定，應於送達後五日內，向本院提出抗告狀。
                                   書記官  陳玉芬
中    華    民    國    97    年     6    月   30    日


司法院資訊處製作；財團法人民間司法改革基金會備份。
